最高法院刑事判決　　　　　　　　　　　　　　　　　九十三年度台上字第七二號
　　上　訴　人　甲○○
　　被　　　告　丙○○　台灣高雄地方法院檢察署檢察官
　　　　　　　　乙○○　台灣屏東地方法院檢察署主任檢察官
右上訴人因自訴被告等偽造文書案件，不服台灣高等法院高雄分院中華民國九十年七
月三十一日第二審判決（九十年度上訴字第一０七六號，自訴案號：台灣屏東地方法
院九十年度自字第一０號），提起上訴，本院判決如左：
    主  文
上訴駁回。
    理  由
按刑事訴訟法第三百七十七條規定：上訴於第三審法院，非以判決違背法令為理由，
不得為之。是提起第三審上訴，應以原判決違背法令為理由，係屬法定要件。且必須
依據卷內資料為具體之指摘，並足據以辨認原判決已具備違背法令之形式，始屬相當
。另刑事訴訟法第三百十九條第一項前段規定：「犯罪之被害人得提起自訴」。所稱
犯罪之被害人，係指法益因他人犯罪而直接受害之人而言。至其被害是否直接，應以
犯罪行為與受侵害之法益有無直接關係為斷，必其法益，由於犯罪行為直接遭受損害
，始足當之。若須待他人轉嫁，其法益始受損害，即非因犯罪直接受侵害。本件原判
決以上訴人即自訴人甲○○自訴意旨略稱，被告乙○○、丙○○行為時分別係台灣屏
東地方法院檢察署之主任檢察官及檢察官。上訴人於民國八十九年二月十四日，陳情
台灣高等法院高雄分院檢察署檢察長，請督促台灣屏東地方法院檢察署檢察官何克昌
速偵辦郭廷宏等偽證案。即由台灣高等法院高雄分院檢察署函台灣屏東地方法院檢察
署檢察長，督促承辦檢察官迅速依法偵結。然檢察官丙○○未盡職權調查，即以八十
九年三月二十一日屏檢玲誠字第五八八六號函覆上訴人稱：上訴人告發林家福、林樹
山、郭廷宏、林金良、陳皓郁、林展旭等偽證一案，業經處分不起訴，且查無刑事訴
訟法第二百六十條之情事，依法不得再行起訴等情，致該函內容失去正確性。又上訴
人於同年八月九日告發檢察官薛木生瀆職，主任檢察官乙○○未查明，即以八十九年
十月三十日屏檢玲地八九他一八九字第二三一七一號函覆上訴人稱：上訴人告發薛檢
察官瀆職一案，經查辦案期限係法務部訓示規定，違反並無刑法處罰等情，致該函內
容失去正確性。因認被告等涉犯刑法第二百十一條、第二百十三條之罪嫌。然查本件
依自訴意旨，被害法益為公文書之正確性，縱其犯罪結果，於私人權益不無影響，但
其直接被害者仍為國家法益，而非私人權益，上訴人並非本件犯罪之直接被害人，依
法即不得提起自訴。因而維持第一審諭知自訴不受理之判決，駁回上訴人在第二審之
上訴，已詳敘其理由。從形式上觀察，原判決並無任何違背法令之處。上訴意旨置原
判決之論敘於不顧，仍執前詞，謂其係直接被害人，有權提起自訴等情，顯係對原判
決已經調查說明之事項，任意指摘，難謂已符合首揭法定上訴要件，其上訴違背法律
上之程式，應予駁回。
據上論結，應依刑事訴訟法第三百九十五條前段，判決如主文。
中　　　華　　　民　　　國　　九十三　　年　　　一　　　月　　　八　　　日
                              最高法院刑事第六庭
                                  審判長法官  吳　雄　銘
                                        法官  池　啟　明
                                        法官  石　木　欽
                                        法官  郭　毓　洲
                                        法官  吳　三　龍
      右正本證明與原本無異
                                              書  記  官
中　　　華　　　民　　　國　　九十三　　年　　　一　　　月　　 十三 　　日
                                                                        Ｔ
